【裁判字號】    98,訴,1769
【裁判日期】    980626
【裁判案由】    毒品危害防制條例
【裁判全文】
臺灣臺中地方法院刑事判決              98年度訴字第1769號
公  訴  人  臺灣臺中地方法院檢察署檢察官
被      告  乙○○
上列被告因違反毒品危害防制條例案件，經檢察官提起公訴（98
年度毒偵緝字第50、51號），於本院準備程序，被告就被訴事實
為有罪之陳述，經本院告知簡式審判程序意旨，並聽取當事人之
意見後，經合議庭裁定改行簡式審判程序，本院判決如下：
    主  文
乙○○施用第一級毒品，累犯，處有期徒刑柒月。又施用第一級
毒品，累犯，處有期徒刑柒月。又施用第二級毒品，累犯，處有
期徒刑參月，應執行有期徒刑壹年貳月。
    犯罪事實
一、乙○○前因違反肅清煙毒條例、麻醉藥品管制條例等案件，
    經本院以83年度訴字第2942號判處有期徒刑判處有期徒刑3
    年2月、3月，應執行有期徒刑3年3月確定，於85年12月13日
    因縮短刑期假釋並付保護管束，復於保護管束期間，又因違
    反肅清煙毒條例案件，經送勒戒處所施以觀察、勒戒，因無
    繼續施用之傾向，於87年9月18日執行完畢而釋放，並經本
    院以87年度訴字第113號判決免刑，嗣又因施用第一、二級
    毒品案件，經臺灣臺中地方法院檢察署檢察官聲請強制戒治
    併提起公訴，經本院裁定令入戒治處所施以強制戒治，並以
    88年度訴字第677號分別判處有期徒刑8月、4月，定應執行
    有期徒刑10月，嗣經上訴駁回而確定，前揭強制戒治部分於
    88年7月12日停止戒治，所餘戒治期間付保護管束，至89年2
    月24日保護管束期滿未經撤銷，視為執行完畢，並經接續執
    行上開有期徒刑10月及殘刑2年1月27日，於91年5月13日縮
    刑期滿執行完畢。復又因違反動產擔保交易法、加重竊盜等
    案件，經本院判處拘役40日、有期徒刑8月，入監執行後，
    於95年7月20日執行完畢（其後接續執行違反動產擔保交易
    法所處拘役40日之刑期，迄95年8月29日執行完畢）。
二、詎其仍不知悔改，分別於97年1月29日、97年3月6日，在其
    位於臺中縣太平市○○路461巷176號居處附近之土地公廟內
    ，以將第一級毒品海洛因少許摻水置入針筒內施打之方式，
    先後施用第一級毒品海洛因各1次（各該針筒均經其拋棄而
    未扣案）；另於97年3月8日晚上8時10分許往前回溯96小時
    內之某時，在不詳處所，以不詳方式，施用第二級毒品甲基
    安非他命1次。為警先於97年1月31日下午1時30分許，在臺
    中市○○區○○路福上巷口查獲後；及於97年3月8日晚上8
    時，因其另涉竊盜案件為警詢問過程中，雖均其否認犯行，
    惟經警徵得其同意採集尿液送驗結果，其中於97年1月31日
    採集送檢之尿液呈嗎啡陽性反應；於同年3月8日採集送檢之
    尿液呈則嗎啡、甲基安非他命陽性反應而分別查獲上情。
三、案經臺中市警察局第六分局暨臺中縣警察局太平分局報請臺
    灣臺中地方法院檢察署檢察官偵查起訴。
    理  由
一、按除被告所犯為死刑、無期徒刑、最輕本刑為3年以上有期
    徒刑之罪或高等法院管轄第一審案件者外，於刑事訴訟法第
    273條第1項程序進行中，被告先就被訴事實為有罪之陳述時
    ，審判長得告知被告簡式審判程序之旨，並聽取當事人、代
    理人、辯護人及輔佐人之意見後，裁定進行簡式審判程序；
    除簡式審判程序及簡易程序案件外，第一審應行合議審判，
    刑事訴訟法第273之1條第1項、第284條之1分別定有明文。
    查本件被告乙○○所犯係死刑、無期徒刑、最輕本刑為3年
    以上有期徒刑或高等法院管轄第一審案件以外之罪，並於本
    院行準備程序時就被訴事實為有罪之陳述，本院合議庭依前
    揭規定，經評議結果，裁定改由受命法官獨任行簡式審判程
    序。又簡式審判程序之證據調查，依刑事訴訟法第273條之2
    規定，不受同法第159條第1項審判外陳述排除之限制，再被
    告對於卷內之各項證據，亦不爭執證據能力，故卷內所列之
    各項證據，自得作為證據，合先敘明。
二、次按施用第一、二級毒品為犯罪行為，毒品危害防制條例第
    10 條定有處罰明文。故施用第一、二級毒品者，依前揭規
    定本應科以刑罰。惟基於刑事政策，對合於一定條件之施用
    者，則依同條例第20條、第23條之規定，施以觀察、勒戒及
    強制戒治之保安處分。又毒品危害防制條例於92年7月9日修
    正公布，自93年1月9日施行，其中第20條、第23條將施用毒
    品之刑事處遇程序，區分為「初犯」及「五年內再犯」、「
    五年後再犯」。依其立法理由之說明：「初犯」，經觀察、
    勒戒或強制戒治後，應為不起訴處分或不付審理之裁定；經
    觀察、勒戒或強制戒治執行完畢釋放後，「五年內再犯」者
    ，因其再犯率甚高，原實施之觀察、勒戒及強制戒治既已無
    法收其實效，爰依法追訴或裁定交付審理。至於經觀察、勒
    戒或強制戒治執行完畢釋放後，「五年後再犯」者，前所實
    施之觀察、勒戒或強制戒治已足以遮斷其施用毒品之毒癮，
    為期自新及協助其斷除毒癮，仍適用「初犯」規定，先經觀
    察、勒戒或強制戒治之程序。從而依修正後之規定，僅限於
    「初犯」及「五年後再犯」二種情形，始應先經觀察、勒戒
    或強制戒治程序。倘被告於五年內已再犯，經依法追訴處罰
    ，縱其第三次（或第三次以上）再度施用毒品之時間，在初
    犯經觀察、勒戒或強制戒治執行完畢釋放五年以後，已不合
    於「五年後再犯」之規定，且因已於「五年內再犯」，顯見
    其再犯率甚高，原實施觀察、勒戒或強制戒治，已無法收其
    實效，即應依該條例第10條處罰（最高法院97年度第5次刑
    事庭會議決議足資參照）。經查，本件被告前因違反肅清煙
    毒條例案件，經送勒戒處所施以觀察、勒戒後，認無繼續施
    用之傾向，經本院以87年度訴字第113號判處免刑，嗣又因
    施用第一、二級毒品案件，經送強制戒治後，於88年7月12
    日停止戒治，所餘戒治期間付保護管束，至89年2月24日保
    護管束期滿未經撤銷，視為執行完畢，刑罰部分則經本院以
    88年度訴字第677號分別判處有期徒刑8月、4月，定應執行
    有期徒刑10月，嗣經上訴駁回而確定等情，有臺灣高等法院
    被告前案紀錄表及在監在押紀錄表各1份附卷可參，揆諸前
    開說明，因被告在87年觀察、勒戒後之5年內，業有施用毒
    品之行為，則本次被告於97年間再次施用毒品，即與5年後
    再犯之情形有別，揆諸前開說明，公訴人就被告本案施用毒
    品之犯行提起公訴，核無違誤，自應由本院依法判決。
三、上開施用第一級毒品海洛因之部分，業據被告乙○○於偵訊
    及本院審理時均坦承不諱，而上開施用第二級毒品甲基安非
    他命部分，雖據被告於偵查中矢口否認，惟於本院審理時終
    能坦認犯行。而為警所採之尿液，經送鑑驗結果確呈可待因
    及嗎啡陽性、嗎啡及甲基安非他命陽性反應，亦有中山醫學
    大學附設醫院檢驗科藥物檢測中心於97年2月22日及97年3月
    20日分別出具之尿液檢驗報告各1份附卷可稽。而海洛因施
    用入人體後水解還原成嗎啡，再循嗎啡之代謝方式排出體外
    ，已據行政院衛生署藥物食品檢驗局（81）藥檢壹字第
    006431 號函說明甚詳。又按正常人如未吸用安非他命，其
    尿水應無甲基安非他命陽性反應，倘有吸用者，約70%於24
    小時內自尿中排出，約90%於96小時內自尿中排出，因憑尿
    液中呈甲基安非他命陽性反應，推算吸食時間距採尿時間最
    長不逾96 小時，亦業經行政院衛生署藥物食品檢驗局81年2
    月8日（81 ）藥檢壹字第001156號函敘明在案。足認被告於
    為警採尿時回溯96小時內之某時點，確有施用第二級毒品甲
    基安非他命之情事。足徵被告自白因有其他證據可補強，且
    查與事實相符，足予憑採。本案事證明確，被告犯行已經證
    明，應依法論科。
四、核被告易清平所為，係分別犯毒品危害防制條例第10條第1
    項之施用第一級毒品罪及同條第2項之施用第二級毒品罪。
    被告所犯上開3罪，犯意各別，行為不同，應分論併罰。被
    告3次施用第一、二級毒品前後持有第一、二級毒品之低度
    行為，應為其施用第一、二級毒品之高度行為所吸收，不另
    論罪。又被告前有犯罪事實欄所載之前科，甫於95年7月20
    日執行完畢，有臺灣高等法院被告前案紀錄表及在監在押全
    國紀錄表在卷可稽。其受徒刑之執行完畢後，5年以內故意
    再犯本件有期徒刑以上之罪，為累犯，應依刑法第47條第1
    項規定加重其刑。爰審酌被告前雖曾有施用毒品之不良素行
    ，惟近5年內未再有施用毒品情形，此有被告臺灣高等法院
    全國前案紀錄表1份在卷可參，其辯稱：係一時失慮再犯施
    用毒品之犯行情形，兼衡以被告犯罪之動機、方法、手段、
    智識能力暨犯後已坦承犯行，態度尚稱良好等一切情狀，量
    處如主文所示之刑，並定其應執行之刑。又被告於97年1 月
    31日及97年3月8日2次為警詢問時，雖未查扣得任何毒品或
    供施用毒品之工具等，並係自願同意採集尿液送驗，惟辯稱
    伊沒施用毒品、伊曾於94年間施用海洛因；伊最後一次是96
    年12月10日中午12時許吸食安非他命、伊很久沒施用毒品等
    語（參中分六警偵字第0970013133號卷第2頁、中縣太警偵
    字第0970041783號卷第2、3頁），核與犯罪未為有偵查權限
    之機關或人員發覺前，被告主動向司法警察自首有上揭犯行
    而接受審判之情形有別，尚不符合自首之規定，併予敘明。
五、依刑事訴訟法第273條之1第1項、第299條第1項前段、第310
    條之2、第454條第1項，毒品危害防制條例第10條第1項、第
    2項，刑法第11條前段、第47條第1項、第51條第5款，判決
    如主文。
五、如不服本判決，應於收受送達後10日內向本院提出上訴書狀
    ；並應敘述具體理由；其未敘述上訴理由者，應於上訴期間
    屆滿後20日內向本院補提理由書（均須按他造當事人之人數
    附繕本）「切勿逕送上級法院」。
本案經檢察官甲○○到庭執行職務。
中    華    民    國    98    年    6     月    26    日
                  刑事第八庭    法  官  黃賢婷
以上正本證明與原本無異。
                                書記官  江美琪
中    華    民    國    98    年    6    月     26    日
附錄本案論罪科刑法條全文：
毒品危害防制條例第10條
施用第一級毒品者，處6月以上、5年以下有期徒刑。
施用第二級毒品者，處3年以下有期徒刑。


司法院資訊處製作；財團法人民間司法改革基金會備份。
